臺灣桃園地方法院民事判決　　　　　　　100年度訴字第605號
原　　　告　辜燕鳳
被　　　告　力興資產管理股份有限公司
法定代理人　趙榮芳
訴訟代理人　藍正立
上列當事人間債務人異議之訴事件，於民國100 年6 月3 日言詞
辯論終結，本院判決如下：
    主  文
原告之訴駁回。
訴訟費用由原告負擔。
    事實及理由
一、本件原告經合法通知，無正當理由，未於言詞辯論期日到場
    ，經核無民事訴訟法第386 條各款所列情形，爰依被告聲請
    ，由其一造辯論而為判決。
二、原告起訴主張：原告前接獲本院100 年度司執字第19626 號
    執行命令，其上載明債權人為被告「力興資產管理股份有限
    公司」，經原告向被告詢問始知，被告之債權係受讓自訴外
    人中興商業銀行股份有限公司（下稱中興銀行）。按強制執
    行應依執行名義為之，執行法院對於執行名義是否有效成立
    ，自應加以審查。未確定之支付命令，不備執行名義之要件
    ，其執行名義尚未成立，執行法院不得據以強制執行。法院
    誤認未確定之裁判為確定，而依聲請付與確定證明書者，不
    生該裁判已確定之效力。執行法院就該裁判已否確定，仍得
    予以審查，不受該確定證明書之拘束。原告對被告持有借據
    上之借用人「辜燕鳳」之姓名，否認為原告所簽署，係屬偽
    造；又支付命令原告從未收受過，且未合法送達，執行名義
    並未成立，自不得據此聲請強制執行。爰依強制執行法第14
    條第1 項規定，提起本件訴訟等語。並聲明：(一)臺灣灣桃園
    地方法院民事執行處100 年度司執字第19626 號強制執行程
    序應予撤銷。(二)確認被告對原告新臺幣（下同）585,619 元
    之債權不存在。
三、被告則辯稱：本件債權係民國88年11月18日原告於原債權人
    中興銀行新莊分行所辦理之信用貸款，借款當時除了辦理對
    保程序外，並約定及授權原債權人以該行開立之原告活期儲
    蓄存款帳戶，帳號為000000000000號，作為核撥貸款款項及
    自動轉帳償還本借款之帳戶，此有借據、貸款核准資料登錄
    單及交易明細資料各1 份足證借貸之事實，是原告主張借據
    非其本人所簽云云，顯不足採。其次，原告自84年5 月2 日
    迄目前為止，均設籍在桃園縣龜山鄉○○街189 巷1 號，其
    借據、起訴狀、原債權人中興銀行新莊分行89年5 月2 日寄
    發之存證信函、鈞院89年4 月26日核發之支付命令、100 年
    3 月25日核發之執行命令及原告要求被告寄發同址之借據、
    支付命令影本等，均為同一地址，原告既能於該址收受及提
    起本件異議之訴，其主張支付命令等未合法送達，不足採信
    。再者，本件債權於89年8 月9 日經本院89年度促字第1920
    9 號支付命令（下稱系爭支付命令）確定在案，依民事訴訟
    法第400 條規定，本件應受前審既判力之拘束，原告未提任
    何清償證據，又無民事訴訟法第496 條各款所定之再審事由
    ，其請求殊不可採等語。並聲明：原告之訴駁回。
四、本院之判斷：
  (一)按執行名義成立後，如有消滅或妨礙債權人請求之事由發生
    ，債務人得於強制執行程序終結前，向執行法院對債權人提
    起異議之訴，強制執行法第14條第1 項固定有明文。惟查，
    本件被告執以聲請強制執行之執行名義為系爭支付命令暨確
    定證明書，而系爭支付命令係中興銀行以原告於88年11月18
    日簽立借據向中興銀行借款60萬元，原告屆期並未依約還款
    且置之不理為由，並提出上開借據影本為證，向本院聲請核
    發系爭支付命令；又系爭支付命令已於89年7 月12日送達於
    原告斯時之住所地桃園縣龜山鄉○○街189 巷1 號，並由其
    同居人程珣收受，繼於同年8 月9 日確定等情，有借據影本
    、送達證書及系爭支付命令暨確定證明書附於本院89年度促
    字第19209 號支付命令卷可考，並經本院依職權調取上開卷
    宗核閱無訛。而原告之戶籍地址自88年10月4 日起即遷入桃
    園縣龜山鄉○○街189 巷1 號，迄今均無變動，有原告個人
    戶籍資料查詢結果在卷可參，且原告提起本件訴訟時之起訴
    狀上亦載明桃園縣龜山鄉○○街189 巷1號 為其住所地，是
    系爭支付命令於89年7 月12日送達於該戶籍址，並由同居人
    代為收受，則系爭支付命令自已合法送達於原告，且原告未
    於法定期間內提出異議，依民事訴訟法第521 條第1 項之規
    定，系爭支付命令與確定判決即有同一之效力。然原告提起
    本件債務人異議之訴，所持理由係主張系爭支付命令送達不
    合法及兩造間並無上開債務存在云云，核其所述仍係對本件
    執行名義即系爭支付命令成立前之原因事實表示爭執，自與
    前揭強制執行法第14條第1 項所規定之要件不符，已難認原
    告提起本件債務人異議之訴於法有據。
  (二)次按債務人對於支付命令未於法定期間內合法提出異議者，
    支付命令與確定判決有同一之效力，民事訴訟法第521 條第
    1 項定有明文。又按確定之支付命令與確定判決有同一之效
    力，凡確定判決所能生之既判力及執行力，支付命令皆得有
    之，當事人不得就該法律關係更行起訴。而確定判決所生之
    既判力，除當事人就確定終局判決經裁判之訴訟標的法律關
    係，不得更行起訴或為相反之主張外，法院亦不得為與確定
    判決意旨相反之裁判。否則將使同一紛爭再燃，即無以維持
    法之安定，及保障當事人權利、維護私法秩序，無法達成裁
    判之強制性、終局性解決紛爭之目的（最高法院93年度台上
    字第1432號判決意旨參照）。經查，本件原告起訴聲明係請
    求確認兩造間之585,619 元債權不存在，經核與系爭支付命
    令之訴訟標的即「585,619 元借款債權請求權」顯屬同一，
    且系爭支付命令因已合法送達原告，並原告未於法定期間內
    提出異議，依法已確定並生與確定判決同一之效力，業如前
    述，揆諸前揭最高法院判決意旨，原告就系爭支付命令所確
    定兩造間有585,619 元債權存在之事實，已不得再為相反之
    主張，而法院亦不得為與該確定支付命令意旨相反之裁判。
    且被告既為系爭支付命令所示債權之繼受者，確定之系爭支
    付命令自亦對被告發生效力，基此，原告於系爭支付命令確
    定後，復起訴請求確認兩造間之585,619 元消費借貸債權不
    存在，顯然於法未合，自不應予准許。
  (三)末按「執行名義成立後，有消滅或妨礙債權人請求之事由發
    生，或執行名義無確定判決同一之效力者，於執行名義成立
    前，如有債權不成立或消滅或妨礙債權人請求之事由發生，
    債務人始得於強制執行程序終結前提起異議之訴，此觀強制
    執行法第14條第1 項、第2 項之規定自明，若執行名義並未
    成立，債權人竟聲請對債務人強制執行，而侵害債務人之權
    利，僅係債務人得否依同法第12條第1 項規定聲明異議而已
    ，尚非得提起債務人異議之訴。本件上訴人主張被上訴人聲
    請臺北地院84年11月3 日所發84年度促字第23417 號支付命
    令，並未合法送達，執行名義尚未成立，竟據以對伊聲請強
    制執行之事實，縱屬實在，亦僅得依強制執行法第12條規定
    聲明異議，不得據以提起債務人異議之訴。」（最高法院87
    年度台上字第1438號判決意旨參照）。經查，本件原告既主
    張系爭支付命令並未合法送達，執行名義尚未成立，已如前
    述，參諸前開最高法院判決意旨，此際原告應僅得依強制執
    行法第12條之規定聲明異議，尚不得依同法第14條第1 項之
    規定提起債務人異議之訴。是原告提起本件訴訟請求撤銷本
    院系爭執行程序云云，實難認為有據。
五、綜上所述，因系爭支付命令已確定被告對原告確有585,619
    元債權存在之事實，且該支付命令已經合法送達原告，且因
    原告未於法定期間內提出異議而確定，並生與確定判決同一
    之效力，則本件原告再以系爭支付命令未合法送達及上開借
    款債務不存在等執行名義成立前之原因事實，依強制執行法
    第14條第1 項之規定提起債務人異議之訴，請求撤銷本院系
    爭執行程序及請求確認兩造間585,619 元債權不存在，於法
    即無理由，均應予駁回。
六、本件事證已臻明確，兩造所提其餘攻擊防禦方法及舉證，經
    審酌後認為與判決結果無影響，爰不一一論述，附此敘明。
七、據上論結，本件原告之訴為無理由，依民事訴訟法第78條、
    第385 條第1 項前段，判決如主文。
中    華    民    國   100    年    6     月    10    日
                  民事第一庭    法  官  魏于傑
上為正本係照原本作成。
如對本判決上訴，須於判決送達後二十日內向本院提出上訴狀。
如委任律師提起上訴者，應一併繳納上訴審裁判費。
中    華    民    國   100    年    6     月    13    日
                                書記官  黃瓊儀